【裁判字號】    98,易,1728
【裁判日期】    990226
【裁判案由】    詐欺
【裁判全文】
臺灣臺南地方法院刑事判決              98年度易字第1728號
公  訴  人  臺灣臺南地方法院檢察署檢察官
被      告  乙○○
上列被告因詐欺案件，經檢察官提起公訴（九十八年度營偵字第
一五一二號），因被告於準備程序中，就被訴事實為有罪之陳述
，經本院合議庭裁定改依簡式審判程序審理，茲判決如下：
    主  文
乙○○幫助意圖為自己不法之所有，以詐術使人將本人之物交付
，處拘役拾日，如易科罰金，以新臺幣壹仟元折算壹日。
    理  由
一、本件犯罪事實及證據，除犯罪事實部分就被告乙○○交付其
    所申辦0000000000號行動電話門號予真實姓名年籍不詳綽號
    「阿華」之成年男子使用之時間應更正為民國九十六年五月
    二十五日前之某日（不含同年月四日申辦前之期間），而證
    據部分應補充被告於本院訊問時之自白外，餘均引用檢察官
    起訴書之記載（如附件）。
二、按本件被告乙○○所犯係死刑、無期徒刑、最輕本刑為三年
    以上有期徒刑以外之罪，其於準備程序就前揭被訴犯罪事實
    為有罪之陳述，經本院告知簡式審判程序之旨，並聽取其與
    公訴人之意見後，認無不得或不宜改依簡式審判程序進行之
    處，爰依刑事訴訟法第二百七十三條之一第一項、第二百八
    十四條之一之規定，裁定改行簡式審判程序審理，並依法不
    受同法第一百五十九條第一項證據能力之限制，合先敘明。
三、按刑法上之幫助犯，係對於犯罪與正犯有共同之認識，而以
    幫助之意思，對於正犯資以助力，而未參與實施犯罪之行為
    者而言，有最高法院八十八年度臺上字第一二七０號判決意
    旨可資參照。而本案依被害人甲○○之指述，並不足以認定
    其遭詐欺過程中，曾直接與被告間有何接觸或聯繫，是被告
    提供0000000000號行動電話門號SIM卡予案外人「阿華」，
    並由「阿華」輾轉交付予詐欺集團成員持以詐騙被害人財物
    ，充其量僅足認定係詐欺取財犯罪構成要件以外之幫助行為
    ，尚難遽認與前述詐欺犯罪行為人本於共同犯罪之犯意聯絡
    ，而有參與或分擔詐欺之犯行。況使用他人行動電話門號犯
    罪者，本欲利用他人門號以隱瞞自己身份而逃避檢警追緝，
    是被告雖可預見使用其門號者將利用其所交付之行動電話門
    號SIM卡，供為詐欺不法犯行，然其主觀上有無將使用門號
    者所實施之詐欺犯行，視為己身犯行之共同犯意聯絡，實非
    無疑。而本案既查無證據足資證明被告有共同詐欺取財之犯
    意聯絡及行為分擔，自應認被告提供上開行動電話門號SIM
    卡予詐欺集團成員使用之犯行，僅止於幫助詐欺之犯意，而
    為詐欺構成要件以外之行為。是核被告所為，係犯刑法第三
    十條第一項、第三百三十九條第一項幫助詐欺取財罪。另被
    告為幫助犯，爰依刑法第三十條第二項規定，依正犯之刑減
    輕之。爰審酌被告於犯本案前並無刑事犯罪紀錄，有卷附臺
    灣高等法院被告前案紀錄表一份可按，素行尚可，明知現今
    社會詐騙集團猖獗，被害人事後因詐騙集團利用人頭手機隱
    匿身分而追償不易之事時有耳聞，竟於無使用需要下大量申
    辦行動電話門號後，在未盡保管義務下，即交由綽號「阿華
    」之人持有，以致輾轉由詐騙集團人員取得後用以詐騙被害
    人達新臺幣二萬九千九百八十九元，增加被害人事後追索，
    尋求救濟之困難，並使犯罪之追查趨於複雜，所為危害社會
    秩序非輕，而其至今尚未賠償被害人之損害，惟其自承交付
    行動電話門號並無所得，且犯後坦承犯行，態度良好，深具
    悔意，檢察官求刑拘役五十日尚屬過重等一切情狀，量處如
    主文所示之刑，並諭知易科罰金之折算標準，以示懲儆。
四、應依刑事訴訟法第二百七十三條之一第一項、第二百九十九
    條第一項前段、第三百十條之二、第四百五十四條第二項，
    刑法第三十條第一項前段、第二項、第三百三十九條第一項
    、第四十一條第一項前段，刑法施行法第一條之一，判決如
    主文。
五、如不服本判決，應於收受送達後十日內，以書狀向本院提出
    上訴。
本案經檢察官丙○○到庭執行職務。
中    華    民    國    99    年     2    月    26    日
                  刑事第三庭  法  官  劉秀君
以上正本證明與原本無異。
如不服本判決應於收受本判決後10日內向本院提出上訴書狀，並
應敘述具體理由。其未敘述上訴理由者，應於上訴期間屆滿後20
日內向本院補提理由書狀（均須按他造當事人之人數附繕本）「
切勿逕送上級法院」。
                              書記官  曾盈靜
中    華    民    國    99    年    2     月    26    日
附錄法條：
中華民國刑法第339條第1項
意圖為自己或第三人不法之所有，以詐術使人將本人或第三人之
物交付者，處 5 年以下有期徒刑、拘役或科或併科 1 千元以下
罰金。
以前項方法得財產上不法之利益或使第三人得之者，亦同。
前二項之未遂犯罰之。
附件：
臺灣臺南地方法院檢察署檢察官起訴書
                                    98年度營偵字第1512號
    被      告  乙○○  男  32歲（民國○○年○月○○日生）
                        住臺南縣白河鎮三間厝31之1號
                        國民身分證統一編號：Ｚ000000000號
上列被告因詐欺案件，業經偵查終結，認應提起公訴，茲將犯罪
事實及證據並所犯法條分敘如下：
        犯罪事實
一、乙○○明知將行動電話門號提供他人使用，將可能遭詐騙集
    團利用作為犯罪工具，猶基於縱有人以其行動電話門號實施
    財產犯罪亦不違背其本意之不確定故意，將其申辦00000000
    00號之行動電話門號，在96年 5月26日前之某日，在不詳地
    點以不詳代價，交付予姓名年籍不詳綽號「阿華」之人使用
    。嗣該真實姓名年籍不詳之人所組成之詐欺集團成員取得上
    開手機門號後，於96年5月25日下午6時許以上開門號撥打電
    話予甲○○，佯稱其因先前網路購物，誤選約定客戶按鈕，
    需至郵局提款機操作更正等語，致使甲○○陷於錯誤，遂於
    同日晚間8時23分許依詐欺集團成員之指示，匯款新台幣（
    下同）29989元至詐欺集團所指定之帳戶內。嗣甲○○察覺
    有異，發現被騙，始報警處理。
二、案經高雄市政府警察局移送臺灣高雄地方法院檢察署呈請臺
    灣高等法院檢察署檢察長核轉本署偵辦。
        證據並所犯法條
一、證據清單與待證事實
┌──┬──────────┬──────────────┐
│編號│   證  據  名  稱   │    待   證   事   實       │
├──┼──────────┼──────────────┤
│ 1  │被告乙○○於本署偵查│1、被告乙○○自承於96年5月間│
│    │中之供述            │   申辦含本件0000000000號行 │
│    │                    │   動電話門號共13個手機門號 │
│    │                    │   ，並自承當時係因缺錢才申 │
│    │（本署98核交4183號卷│   辦之事實。               │
│    │內98年9月30日偵查筆 │2、被告雖辯稱伊當時申辦為數 │
│    │錄）                │   眾多門號係為了以「辦門號 │
│    │                    │   送手機」之方案，再將手機 │
│    │                    │   出售以牟利，而伊辦完這13 │
│    │                    │   支門號後，係將門號放置在 │
│    │                    │   同事「阿華」之租屋處等語 │
│    │                    │   。惟被告不僅無法提供「阿 │
│    │                    │   華」之真實姓名，甚而聯絡 │
│    │                    │   方式亦無法提出，是否確實 │
│    │                    │   有「阿華」此人，即堪存疑 │
│    │                    │   。又本件0000000000號行動 │
│    │                    │   電話門號係「易付卡」之性 │
│    │                    │   質，被告辯稱係為索取手機 │
│    │                    │   販售等語，亦難採信。     │
├──┼──────────┼──────────────┤
│ 2  │被害人甲○○於警詢之│詐欺集團係以上開門號撥打電話│
│    │供述。              │，謊稱前揭事由以詐財，並將款│
│    │（警卷第7頁）       │項匯至詐欺集團所指定帳戶之事│
│    │                    │實。                        │
├──┼──────────┼──────────────┤
│ 3  │被告所申辦之00000000│1、被告確實有於96年5月4日申 │
│    │86號行動電話用戶基本│   辦0000000000號行動電話門 │
│    │資料、申請書影本及被│   號，且該門號係「易付卡」 │
│    │告於96年5月間申辦13 │   之事實。                 │
│    │支手機門號之用戶基本│2、被告確實有於96年5月間申辦│
│    │資料各1份           │   13支手機門號之事實。     │
│    │                    │                            │
│    │（警卷第1頁、本署98 │                            │
│    │核交4183號卷內）    │                            │
├──┼──────────┼──────────────┤
│ 4  │被害人甲○○郵局匯款│被害人甲○○遭詐騙而依指示匯│
│    │交易明細表影本1份   │款至詐欺集團指定帳戶之事實。│
│    │                    │                            │
│    │（警卷第12頁）      │                            │
└──┴──────────┴──────────────┘
二、核被告乙○○所為，係犯刑法第30條、第339條第1項之幫助
    詐欺罪嫌。
三、依刑事訴訟法第251條第1項提起公訴。
    此    致
臺灣臺南地方法院
中    華    民    國    98    年    11    月    17    日
                              檢察官  徐  仕  瑋
本件證明與原本無異
中    華    民    國    98    年    12    月    1     日
                              書記官  邱  鵬  璇
附錄本案所犯法條全文
中華民國刑法第339條第1項
意圖為自己或第三人不法之所有，以詐術使人將本人或第三人之
物交付者，處 5 年以下有期徒刑、拘役或科或併科 1 千元以下
罰金。
以前項方法得財產上不法之利益或使第三人得之者，亦同。
前二項之未遂犯罰之。

司法院資訊處製作；財團法人民間司法改革基金會備份。
